---
title: "Baños en madrid"
output: html_document
---
# Los baños de madrid

Como algunos sabréis tengo especial sensibilidad hacia los baños: mi [enfermedad crónica](http://www.crohnscolitisfoundation.org/resources/vivir-con-la-colitis-ulcerosa.html) me ha convertido en una persona dedicada a su estudio informal. Una de las cosas que más habitualmente hago es usar baños públicos, en ocasiones es un auténtico reto urbano. Todo esto lo cuento porque recientementer he visto que en el portal de datos de Madrid existe una base de datos con los baños públicos (de pago, 0.10€, porque las ciudad tienen consumidores, no ciudadanos...) con sus localizaciones. Con ella podemos saber algunas cosillas interesantes. Aunque nunca hay que olvidar aspectos cualitativos, por ejemplo en Intercambiador de Moncloa haría falta quizá un baño de este ya que los que hay son inusables. Al lío:

## Setup de R

Para la visualización de datos usaremos ggmap y googleway. Hay que ir con cuidado porque muchos tutoriales de mapeo que han quedado desactualizados debido al cambio de políticas de Google respecto a su API: ahora hace falta que les pongas una tarjeta de crédito/débito para registrarte. También es importante que el paquete googleway esté en su última versión, salvo gganimate que usaremos la última versión antes de los grandes cambios. 

```{r setup, echo = TRUE, results = "hide"}
rm(list=ls());gc()
if (!require('pacman')) install.packages('pacman'); library('pacman') 
# ## install release version from CRAN
# install.packages("googleway")
# ## To install the development version you currently need v0.7.1002 of googlePolylines
# devtools::install_github("SymbolixAU/googlePolylines")
# ## then you can install googleway
# devtools::install_github("SymbolixAU/googleway")
devtools::install_github('thomasp85/gganimate', ref = 'v0.1.1')

pacman::p_load(googleway, tidyverse, ggmap, data.table, RColorBrewer, knitr, gganimate, lubridate)


```

## Leer los datos


```{r}
# datos tomados de https://datos.madrid.es/sites/v/index.jsp?vgnextoid=edcaaa8cf6bda510VgnVCM1000001d4a900aRCRD&vgnextchannel=374512b9ace9f310VgnVCM100000171f5a0aRCRD
df <- fread("Aseos Publicos Operativos.csv",dec = ",")
df$lon <- as.numeric(df$LONGITUD)
df$lat <- as.numeric(df$LATITUD)
df$fecha <- dmy(df$`FECHA PUESTA EN SERVICIO`)
df$year <- year(df$fecha)
df %>% head(3) %>% kable
```

## Mapeo

Ahora vamos a hacer un mapa con los baños en Madrid. Importante poner la clave correcta de la API : ) 

```{r, echo=FALSE,results='hide', fig.keep='all', message=FALSE}
register_google(key = "tu api aqui")

mad = qmap("madrid", zoom = 12, source = "stamen")
mad_map <- mad + 
  geom_point(data = df, aes(x=lon, y = lat), alpha=0.8, color = "#800000", size = 3)
mad_map

```

Como podemos ver. Parece que los 118 baños están bastante repartidos aunque a medida que te acercas al centro, su número aumenta.

```{r}
df %>% group_by(DISTRITO) %>% 
  summarise(n=n()) %>% arrange(desc(n)) %>% kable 
```

## Tiempo

Siempre me ha interesado como se despliegan las cosas en la ciudad. Me da la impresión que siempre todo empieza (y casi acaba) en el centro.  Para ello he decidido hacer un mapa animado. Para ver por cada año como van apareciendo los baños. Yo hago el gif, las conclusiones las dejo al lector. 

Aspectos técnicos a tener en cuenta... Bueno, gganimate tuvo un gran cambio en sus nuevas versiones que lo hacen más potente, pero está muy mal documentado. Así que nos quedamos con la versión 0.1.1. Hacer la animación es lo que más tiempo me ha llevado. Tienes que ejecutar Rstudio como administrador y bajarte ImageMagick con sus dependencias legacy. 

```{r, echo = TRUE , results="hide", message=FALSE, fig.show='animate'}
# https://rpubs.com/omicsdata/gganimate

suppressWarnings(
  mad_map_2 <- mad + 
    geom_point(data = df, aes(x=lon, y = lat), alpha=0.4, color = "black",  size = 3) +
    geom_point(data = df, aes(x=lon, y = lat, frame = year), color = "red", size = 3) +
    ggtitle("Baños públicos instalados en Madrid") + theme(plot.title = element_text(size=22))
)
gganimate(mad_map_2, interval = 2)
gganimate(mad_map_2,filename = "plots/baños.mp4", interval = 2)
gganimate(mad_map_2,filename = "plots/baños.gif", interval = 2)
```